臺灣高等法院民事裁定　　　　　　　　　 96年度抗字第439號
抗　告　人　丙○○
　　　　　　甲○○
　　　　　　己○○
　　　　　　乙○○
　　　　　　丁○○
　　　　　　戊○○
抗告人因與相對人庚○○等間撤銷假處分裁定事件，對於中華民
國96年1 月31日臺灣臺北地方法院95年度全聲字第1217號所為裁
定提起抗告，本院裁定如下：
    主  文
原裁定廢棄，發回臺灣臺北地方法院更為裁定。
    理  由
一、聲請及抗告意旨略以：抗告人之被繼承人林佑訓所有系爭坐
    落台北市○○區○○段3段845、845之1、845之2地號土地（
    重測前：牛埔段343之12地號，下合稱系爭系爭土地），自
    民國（下同）52年起即有原法院52年執字第1283號假處分限
    制登記，因被繼承人林佑訓已於64年9月21日去世，經抗告
    人向地政機關調取系爭土地人工謄本，顯示執行債權人為龍
    冠軍，惟龍冠軍亦於94年3月30日去世，其繼承人為相對人
    ，抗告人已依民事訴訟法第529條第1項規定命相對人限期起
    訴，相對人收受裁定後迄未就其所欲保全執行之請求向管轄
    法院起訴，依民事訴訟法第533條第1項準用第529條第4項規
    定，聲請撤銷假處分裁定。原裁定以系爭土地業於54年間經
    原法院52年執字第1283號給付票款強制執行事件拍賣完畢，
    由相對人之被繼承人龍冠軍買受，系爭土地並非因假處分而
    為限制登記，而駁回抗告人撤銷假處分之聲請，惟龍冠軍買
    受之土地係台北市○○段436之7、432地號土地，與系爭土
    地無關，原裁定不察，駁回抗告人之聲請，於法自有未洽，
    爰求予廢棄原裁定云云。
二、假處分制度，旨在保全強制執行，在法院命為假處分裁定後
    ，或因債權人怠於行使權利、或因假處分之原因歸於消滅、
    或因債權人拋棄假處分之利益，當無繼續保全之必要，固應
    許債權人或債務人聲請法院撤銷假處分之裁定。本件抗告人
    主張系爭土地因債權人龍冠軍聲請原法院52年執字第1283號
    假處分限制登記，固據提出系爭土地（重測前為牛埔段343-
    12地號）之土地登記簿謄本為證。惟查，系爭土地之電腦土
    地登記簿謄本係記載『（限制登記事項）520409中山字第18
    41號預告登記，假處分依據台北地方法院52民執字第1283號
    林祐訓處分禁止所有權限制移轉或設定其他權利之登記』，
    而人工之土地登記簿謄本亦僅記載『預告登記，收件52年4
    月9日第1841號，登記52年4月11日，原因52年4月5日，假處
    分依處台北地方法院 (52) 民執字第1283號處分禁止債務人
    林祐訓所有權限制移轉或設定其他權利之登記』，有系爭土
    地電腦及人工之土地登記簿謄本在卷可按（本院卷8- 16頁
    ），是依系爭土地之土地登記簿謄本所示，並無假處分債權
    人為龍冠軍之記載，而抗告人又未提出系爭假處分裁定原本
    證明之，則抗告人逕以龍冠軍之繼承人為相對人，訴請撤銷
    系爭假處分已有可議，自有發回原法院予以查明之必要。
三、再本案尚未繫屬者，命假處分之法院應依債務人聲請，命債
    權人於一定期間內起訴。債權人不於前項期間內起訴者，債
    務人得聲請命假處分之法院撤銷假處分裁定。民事訴訟法第
    529條、第533條固分別定有明文。惟案件已繫屬於法院者，
    當事人不得更行起訴，是故法院就已繫屬之事件，命為假扣
    押，殊無命債權人限期起訴之必要。倘因債務人之聲請，誤
    為命限期起訴之裁定。債務人應不得以債權人未依該裁定於
    一定期間內起訴為由，而聲請撤銷假扣押裁定（最高法院70
    年台抗字第290 號判例意旨參照）。本件系爭土地係因原法
    院52年民執字第1283號事件為假處分登記，而原法院52年民
    執字第1283號票款強制執行事件，業經執行完畢，並已銷燬
    ，有原法院96年4月23日北院錦料字第0960002826號函檢附
    不動產權利移轉證書稿影本在卷可按（49－52頁），則系爭
    假處分是否已就其欲保全之請求起訴，如是，抗告人即不得
    以債權人未依該裁定於一定期間內起訴為由，而聲請撤銷假
    扣押裁定。原法院未察，逕以系爭土地非因假處分而為限制
    登記為由，駁回抗告人撤銷假處分之聲請，自有欠妥。從而
    抗告意旨指摘原裁定不當，求為廢棄，為有理由，爰將原裁
    定廢棄發回原法院再為調查後，更為適當之裁定。
四、據上論結，本件抗告為有理由，裁定如主文。
中　　華　　民　　國　　96　　年　　9　　月　　29 　　日
                    民事第五庭
                        審判長法　官  魏麗娟
　　　　　　　　　　  　　　　法　官  陳博享
　　　　　　　　　　　  　　　法　官  蔡芳齡
正本係照原本作成。
本裁定除以適用法規顯有錯誤為理由，並經本院許可外，不得再
抗告。如提起再抗告，應於收受後10日內委任律師為訴訟代理人
向本院提出再抗告狀。並繳納再抗告費新台幣１千元。
中　　華　　民　　國　　96　　年　　10　　月　　5 　　日
                　　　　　　　書記官  蔡錦輝
